臺灣新北地方法院民事裁定
111年度消債職聲免字第130號
聲  請  人
即  債務人  沈秀連    住○○市○○區○○路000巷00號0樓  代  理  人  郭宜甄(法扶律師)                    
相  對  人
即  債權人  台北富邦商業銀行股份有限公司

法定代理人  程耀輝  


相  對  人
即  債權人  國泰世華商業銀行股份有限公司

法定代理人  郭明鑑  
代  理  人  王行正  
相  對  人
即  債權人  兆豐國際商業銀行股份有限公司

法定代理人  張兆順  
代  理  人  林勵之  
相  對  人
即  債權人  花旗(台灣)商業銀行股份有限公司

法定代理人  莫兆鴻  
代  理  人  陳正欽  


相  對  人
即  債權人  滙豐(台灣)商業銀行股份有限公司

法定代理人  陳紹宗  


相  對  人
即  債權人  聯邦商業銀行股份有限公司

法定代理人  林鴻聯  
代  理  人  林政杰  
相  對  人
即  債權人  遠東國際商業銀行股份有限公司

法定代理人  周添財  


相  對  人
即  債權人  元大商業銀行股份有限公司


法定代理人  翁健    
代  理  人  黃勝豐  
相  對  人
即  債權人  永豐商業銀行股份有限公司

法定代理人  陳嘉賢  
代  理  人  呂亮毅  
相  對  人
即  債權人  玉山商業銀行股份有限公司

法定代理人  黃男州  
代  理  人  林慧琪  
相  對  人
即  債權人  台新國際商業銀行股份有限公司

法定代理人  尚瑞強  


相  對  人
即  債權人  中國信託商業銀行股份有限公司


法定代理人  利明献  


相  對  人
即  債權人  滙誠第一資產管理股份有限公司

法定代理人  莊仲沼  


相  對  人
即  債權人  萬榮行銷股份有限公司

法定代理人  呂豫文  


相  對  人
即  債權人  第一金融資產管理股份有限公司

法定代理人  施志調  
代  理  人  楊絮如  
相  對  人
即  債權人  滙誠第二資產管理股份有限公司

法定代理人  莊仲沼  


上列債務人因消費者債務清理事件聲請免責，本院裁定如下：
    主  文
債務人沈秀連應予免責。
    理  由
一、按法院為終止或終結清算程序之裁定確定後，除別有規定外
    ，應以裁定免除債務人之債務；又法院裁定開始清算程序後
    ，債務人有薪資、執行業務所得或其他固定收入，扣除自己
    及依法應受其扶養者所必要生活費用之數額後仍有餘額，而
    普通債權人之分配總額低於債務人聲請清算前二年間，可處
    分所得扣除自己及依法應受其扶養者所必要生活費用之數額
    者，法院應為不免責之裁定，但債務人證明經普通債權人全
    體同意者，不在此限；而債務人有下列各款情形之一者，法
    院應為不免責之裁定。但債務人證明經普通債權人全體同意
    者，不在此限：(一)於七年內曾依破產法或本條例規定受免
    責。(二)故意隱匿、毀損應屬清算財團之財產，或為其他不
    利於債權人之處分，致債權人受有損害。(三)捏造債務或承
    認不真實之債務。(四)聲請清算前二年內，因消費奢侈商品
    或服務、賭博或其他投機行為，所負債務之總額逾聲請清算
    時無擔保及無優先權債務之半數，而生開始清算之原因。(
    五)於清算聲請前一年內，已有清算之原因，而隱瞞其事實
    ，使他人與之為交易致生損害。(六)明知已有清算原因之事
    實，非基於本人之義務，而以特別利於債權人中之一人或數
    人為目的，提供擔保或消滅債務。(七)隱匿、毀棄、偽造或
    變造帳簿或其他會計文件之全部或一部，致其財產之狀況不
    真確。(八)故意於財產及收入狀況說明書為不實之記載，或
    有其他故意違反本條例所定義務之行為，致債權人受有損害
    ，或重大延滯程序，消費者債務清理條例（下稱消債條例）
    第132條、第133條及第134條分別定有明文。準此，法院為
    終止或終結清算程序之裁定確定後，原則上應以裁定免除債
    務人之債務，除非有消債條例第133條前段、第134條前段各
    款所定情形之一，法院始得為不免責之裁定。　　　　
二、本件債務人沈秀連經本院於民國111年6月27日裁定開始清算
    程序，並同時終止清算程序，有本院111年度消債清字第89
    號裁定在卷可稽，上開終止清算程序部分因未據債權人抗告
    ，業已告確定。是依前揭法律規定，本院續應審究本件聲請
    是否應准予免責。經本院通知全體無擔保債權人及債務人，
    對於債務人是否應予免責陳述意見，債務人主張無消債條例
    第133條及第134條所規定不免責事項（見本院卷第55頁），
    而除債權人萬榮行銷股份有限公司、永豐商業銀行股份有限
    公司、滙誠第一資產管理股份有限公司及滙誠第二資產管理
    股份有限公司分別具狀表示無意見及請依職權裁定等語（見
    本院卷第117、143、147及149頁）外，其餘債權人均表示不
    同意免責等情，有各債權人之陳報狀在卷可稽（見本院卷第
    59、65、87、89、111、115、119、123、127、131、139及1
    51頁）。　　　
三、經查：
(一)債務人為54年生，前於本院聲請調解並清算時，提出財產及
　　收入狀況說明書主張聲請前2 年內從事家庭代工，每月收入
　　約新臺幣（下同）1 萬元，不足之處依靠女兒資助，並提出
　　110 年10月12日勞工保險被保險人投保資料表（明細）影本
　　、現戶全戶戶籍謄本、西元2022年5月4日切結書、109、110
　　年度綜合所得稅各類所得資料清單為證。且聲請人及其代理
　　人亦到場陳稱除前曾提出之郵局帳戶外，曾有土地銀行帳戶
　　，惟於108 年12月16日勞保退保，領完老年一次給付就取消
　　該帳戶等語。是經本院審酌，債務人應無消債條例第133 條
　　所定應不予免責之事由存在。　　　　　　
(二)就債權人台新國際商業銀行股份有限公司、國泰世華商業銀
    行股份有限公司及滙豐(台灣)商業銀行股份有限公司請求查
    詢債務人入出境海內外航線等以確認其是否奢侈浪費或隱匿
    財產之行為，及債權人滙豐(台灣)商業銀行股份有限公司請
    求查詢債務人有無投資投機型商品及往來券商之股票等行為
    ，債務人到場陳稱都沒有，且債權人等皆未提出此部分消費
    明細等相關證明文件。基上，應認本件債務人無因入出境或
    投資投機型商品及往來券商之股票，而有債權人台新國際商
    業銀行股份有限公司、國泰世華商業銀行股份有限公司及滙
    豐(台灣)商業銀行股份有限公司主張奢侈浪費或隱匿財產應
    為不免責裁定之行為。　　
(三)至債權人請求本院查調債務人是否有消債條例第134條其他
    各款不免責事由等語。惟消債條例關於清算程序係以免責主
    義為原則，不免責為例外，倘債權人主張債務人有消債條例
    第134條各款所定不免責事由，自應由債權人就債務人有合
    於上開各款要件之事實，舉證以實其說。而本件債權人既未
    就此部份為具體說明或提出相當事證證明，且債權人皆未提
    出本件債務人聲請前2年之消費明細，本院復查無債務人有
    何消債條例第134條所列各款之不免責事由，自難認債務人
    有應為不免責裁定之情形。　　　　　　
四、綜上所述，本件債務人既經法院為終結清算程序之裁定確定
    ，復無消債條例第133條、第134條各款所定之不應免責情形
    存在，揆諸首揭法文，自應以裁定免除債務人之債務，爰為
    裁定如主文。　　　
中　　華　　民　　國　 111　　年　　11　　月　　15　　日
                  民事第六庭    法　官　黃信滿
以上正本係照原本作成。
如對本裁定抗告，須於裁定送達後10日內向本院提出抗告狀，並
應繳納抗告費新臺幣1000元。
中　　華　　民　　國　 111　　年　　11　　月　　15　　日
                                書記官　黃曉妏